最高法院民事裁定                              八十八年度台上字第一九三九號
    上  訴  人  乙○○
                丙○○
                丁○○
                庚○○
                壬○○
                戊○○
                辛○○
                己○○
                甲○○
    被 上訴 人  台北市政府建設局
    法定代理人  林逢慶
右當事人間請求拆屋還地事件，上訴人對於中華民國八十七年九月十四日台灣高等法
院第二審判決（八十七年度上字第七九二號），提起上訴，本院裁定如左：
    主  文
上訴駁回。
第三審訴訟費用由上訴人負擔。
    理  由
按對於第二審判決上訴，非以其違背法令為理由，不得為之。民事訴訟法第四百六十
七條定有明文。依同法第四百六十八條規定，判決不適用法規或適用不當者，為違背
法令。而判決有同法第四百六十九條所列各款情形之一者，為當然違背法令。是當事
人提起上訴，如依民事訴訟法第四百六十八條規定，以第二審判決有不適用法規或適
用法規不當為理由時，其上訴狀或理由書應有具體之指摘，並揭示該法規之條項或其
內容。若係成文法以外之法則，應揭示該法則之旨趣。倘為司法院解釋、或本院之判
例，則應揭示該判解之字號或其內容。如以民事訴訟法第四百六十九條所列各款情形
為理由時，其上訴狀或理由書，應揭示合於該條款之事實。上訴狀或理由書如未依此
項方法表明，或其所表明者，顯與上開法條規定之情形不相合時，即難認為已對第二
審判決之違背法令有具體之指摘，其上訴自難認為合法。本件上訴人對原判決提起上
訴，雖以判決違背法令為由。惟以無權占有為原因，請求返還所有物之訴，被告對原
告就其物有所有權存在之事實無爭執，而僅以非無權占有為抗辯者，原告於被告無權
占有之事實，無舉證責任。被告應就其取得占有，係有正當權源之事實證明之。如不
能證明，則應認原告之請求為有理由。又依不當得利之法則請求返還不當得利，以無
法律上之原因而受利益，致他人受有損害為其要件，故其得請求返還之範圍，應以對
方所受之利益為度，非以請求人所受損害若干為準，無權占有他人土地，可能獲得相
當於租金之利益為社會通常之觀念。原審依取捨證據、認定事實之職權行使，以：被
上訴人以上訴人己○○、壬○○、乙○○、丙○○、丁○○、庚○○、戊○○、辛○
○（下稱己○○等八人）及上訴人甲○○分別無權占用被上訴人管理之系爭台北市○
○區○○段四小段三七二號、四○七號台北市有土地建屋使用，本於無權占有及不當
得利法律關係行使權利，己○○等八人提出之台北市違章建築管理委員會函，係針對
違章建築同意暫不拆除，並未同意己○○等八人占用系爭土地；上訴人等雖均表示願
承租或承購土地，惟未經系爭土地所有人同意，不能認已取得使用系爭土地之合法權
源，上訴人無權占用，獲得相當於租金之利益，被上訴人非不得請求返還，並本此見
解而為上訴人不利之判斷，核無違背法令之可言。上訴人指摘其為不當，並就原審已
論斷者，泛言未論斷，而未具體表明合於不適用法規、適用法規不當、或民事訴訟法
第四百六十九條所列各款之情形，難認對該判決之如何違背法令已有具體之指摘。依
首揭說明，應認其上訴為不合法。末查上訴人甲○○上訴於本院後始辯稱：其和平繼
續占有使用系爭土地已逾二、三十年，應適用時效取得地上權登記請求權云云，係在
第三審提出之新防禦方法，本院依法不得斟酌，併此明。
據上論結，本件上訴為不合法。依民事訴訟法第四百八十一條、第四百四十四條第一
項、第九十五條、第七十八條，裁定如主文。
中      華      民      國    八十八    年      八      月    二十七    日
                              最高法院民事第三庭
                                  審判長法官  范  秉  閣
                                        法官  朱  建  男
                                        法官  曾  煌  圳
                                        法官  許  澍  林
                                        法官  鄭  玉  山
      右正本證明與原本無異
                                              書  記  官
中      華      民      國    八十八    年      九      月     十四     日
